【裁判字號】    91,簡上,149
【裁判日期】    920128
【裁判案由】    給付票款
【裁判全文】
臺灣彰化地方法院民事判決  九十一年度簡上字第一四九號
    上  訴  人  三群塑膠工業股份有限公司
    法定代理人  甲○○
    被上訴人    李淑敏
右當事人間請求給付票款事件，上訴人對於中華民國九十一年十月十六日本院彰化簡
易庭九十一年度彰簡字第四七五號第一審判決，提起上訴，本院判決如左：
    主      文
上訴駁回。
第二審訴訟費用由上訴人負擔。
    事      實
甲、上訴人方面：
一、聲明：(一)原判決廢棄。(二)被上訴人在第一審之訴及假執行之聲請駁回。(三)第一、
    二審訴訟費用由被上訴人負擔。
二、陳述：除與第一審判決記載相同者，予以引用外，補稱：上訴人向訴外人碩亞企
    業有限公司（以下稱碩亞公司）購買塑膠製瓶蓋，因碩亞公司缺乏資金購買原料
    ，故請求上訴人先簽發系爭支票給碩亞公司，作為交易之訂金，碩亞公司亦得以
    系爭支票向他人調現後購買原料，惟上訴人將系爭支票交付碩亞公司後，碩亞公
    司持系爭支票向被上訴人李淑敏調現後竟挪作私用，而未能將貨品交付上訴人，
    上訴人未能收到貨物，故未讓系爭支票兌現。又碩亞公司負責人王秋華於民國九
    十一年三月底，曾以電話通知上訴人謂被上訴人曾要求碩亞公司將射出機器變賣
    以抵償借款，且機器已遭被上訴人搬走，故碩亞公司無法加工塑膠蓋交付上訴人
    等語，可見碩亞公司與被上訴人間之債務已經清償，且由動產抵押權設定契約書
    抵押物擔保金額為新台幣（下同）一千二百八十萬元，已包含系爭支票在內，故
    被上訴人取走之機器已足以清償債務，被上訴人不得再持系爭支票向上訴人請求
    付款，否則即構成不當得利。
三、證據：提出動產抵押契約書影本一件為證，並聲請訊問證人王秋華。
乙、被上訴人方面：
一、聲明：求為判決如主文所示。
二、陳述：除與第一審判決記載相同者，予以引用外，補稱：王秋華與被上訴人另有
    借貸關係而欠被上訴人一千二百多萬元，只拿王秋華的機器抵償九十萬元，與對
    上訴人主張票據關係是兩件事，而動產抵押契約書寫了之後，王秋華就跑了，只
    有寫契約書而沒有辦理抵押權之設定。
三、證據：引用原審提出之證據。
    理      由
一、被上訴人於原審起訴主張其執有上訴人所簽發，發票日九十一年六月十五日、票
    據號碼ＦＣ0000000號、票面金額三十九萬七千三百八十元、以華南商業
    銀行鹿港分行為付款人之系爭支票一紙，詎屆期提示竟未獲付款，且屢經催討追
    索亦無效果，為此，爰依票據之法律關係，提起本件訴訟等語；上訴人則辯稱系
    爭支票係交付訴外人碩亞公司作為交易之訂金，惟碩亞公司持系爭支票向被上訴
    人調現後竟挪作私用，而未能將貨品交付上訴人，且碩亞公司的機器已遭被上訴
    人搬走抵償借款，被上訴人不得再持系爭支票向上訴人請求付款等語。
二、按票據債務人不得以自己與發票人或執票人之前手間所存之抗辯事由對抗執票人
    ，此票據法第十三條定有明文。又支票乃文義證券及無因證券，故支票上之權利
    義務，悉依票上所載之文義定之，與其基礎之原因關係各自獨立，從而依票據法
    第十三條前段規定之意旨觀之，票據債務人尚不得以他人與執票人間所存直接抗
    辯之事由，對抗執票人。查系爭支票係上訴人交付訴外人碩亞公司，再由碩亞公
    司負責人王秋華持向被上訴人借款，經被上訴人提示未獲付款之事實，為兩造所
    不爭執，且有系爭支票及退票理由單各一紙為證（見支付命令卷），堪信為真實
    。上訴人雖主張碩亞公司並未將貨品交付上訴人等語，然此究為上訴人自己與被
    上訴人之前手間之抗辯事由，依前揭說明，發票人（即上訴人）既不得持其與訴
    外人間之事由對抗執票人即被上訴人，上訴人自不得以訴外人碩亞公司未交付貨
    物一事對抗被上訴人。至於上訴人所辯碩亞公司的機器已遭被上訴人搬走抵償借
    款，抵押物擔保金額為一千二百八十萬元，已包含系爭支票在內，被上訴人不得
    再持系爭支票向上訴人請求付款等語，然此為被上訴人所否認，而上訴人所提出
    之動產抵押契約書僅止於證明被上訴人與王秋華間曾有設定動產抵押權之契約，
    然是否已辦理抵押權之設定？被上訴人所取走之機器數量及價值為何？均未能證
    明，此外，王秋華經本院傳喚未到，亦未能證明上訴人所言屬實，故上訴人上開
    主張，尚屬無據，難以採信。
三、次按在票據上簽名者，依票上所載文義負責；又發票人應照支票文義擔保支票之
    支付；再執票人向支票債務人行使追索權時，得請求自為付款提示日起之利息，
    如無約定利率者，依年利六釐計算。此票據法第五條第一項、第一百二十六條、
    第一百十三條定有明文，上訴人既為系爭支票之發票人，自對系爭支票之執票人
    即被上訴人負發票人責任。從而原審判決命上訴人應給付三十九萬七千三百八十
    元及自九十一年六月十八日起至清償日止按週年利息百分之六計算之利息，復以
    本件係命清償票據債務所為上訴人敗訴之判決，依職權宣告假執行，於法並無不
    合。上訴意旨指摘原判決不當，求予廢棄改判，為無理由，應予駁回其上訴。
據上論結：本件上訴為無理由，依民事訴訟法第四百三十六條之一第三項、第四百四
十九條第一項、第七十八條，判決如主文。
中      華      民      國    九十二    年      一    月    二十八      日
                    台灣彰化地方法院民事第一庭
~B審判長法官  羅培昌
~B      法官  周莉菁
~B      法官  陳弘仁
右為正本係照原本作成
不得上訴。
~B法院書記官  王振州
中      華      民      國    九十二    年      一    月    二十八      日


司法院資訊處製作；財團法人民間司法改革基金會備份。
